【裁判字號】    97,台上,5102
【裁判日期】    971009
【裁判案由】    常業詐欺等罪
【裁判全文】
最高法院刑事判決            九十七年度台上字第五一０二號
上  訴  人  甲○○
                    號（另案在台灣台中監獄執行）
            乙○○
上列上訴人等因常業詐欺等罪案件，不服台灣高等法院台南分院
中華民國九十七年七月十六日第二審判決（九十七年度上訴字第
四三號，起訴案號：台灣雲林地方法院檢察署九十五年度偵字第
一六五八、三二九０號），提起上訴，本院判決如下：
    主  文
原判決關於甲○○、乙○○常業詐欺部分撤銷，發回台灣高等法
院台南分院。
其他上訴駁回。
    理  由
一甲○○、乙○○常業詐欺部分：
本件原判決撤銷第一審關於上訴人甲○○、乙○○常業詐欺部分
之判決，改判論處甲○○、乙○○共同以犯詐欺罪為常業罪刑（
甲○○累犯），固非無見。
惟查：(一)原判決事實欄一、(二)認定甲○○、乙○○及廖宏堂（另
案經台灣高等法院台中分院判處罪刑）知悉詐欺集團收購他人金
融機構之帳戶資料係用以詐騙不特定之被害人匯款至該帳戶，仍
基於幫助他人犯常業詐欺取財罪之概括犯意，為下列之行為。1.
於民國九十四年十一月二十二日十五時許，在台中市○○○路與
五權路口，將廖宏堂於九十四年十一月八日開戶之台中市○○路
郵局帳號第00000000000000號帳戶存摺、提款卡
（包括密碼），賣予自稱「小陳」、年約三十歲之詐騙集團成員
，而該詐騙集團取得上開存摺、提款卡後，即基於意圖為自己不
法所有之詐欺犯意，於同年十二月二十五日，撥打電話給劉常光
，誆稱中獎須匯款繳稅及加入會員云云，使劉常光陷於錯誤，依
詐騙集團成員之指示，於九十四年十二月二十九日，匯款十五萬
元（新台幣，下同）至廖宏堂上述帳戶內，旋遭詐騙集團成員提
領一空。2.於九十四年十二月五日十五時許，在台中市○○○路
與五權路口，將廖宏堂於九十四年十一月間，開戶之合作金庫美
村分行帳號第0000000000000000號帳戶之存摺
、提款卡（包括密碼）販賣予前述之「小陳」，該詐騙集團成員
收受上開存摺、提款卡後，即於九十五年一月十五日打電話予葉
惠文，佯稱係葉惠文之朋友邱鈴容，要借款五萬元繳保險費云云
，致葉惠文陷於錯誤，依指示匯款五萬元至廖宏堂上述帳戶內，
旋遭詐騙集團成員提領一空。3.於九十四年十二月下旬，在台中
市○○○路與五權路口，將自謝志松（另經檢察官為不起訴處分
）取得之華南銀行台中分行，帳號0000000000000
00號帳戶之存摺、提款卡及密碼，販售交付予前述之「小陳」
，該詐欺集團之成員收受後，即基於意圖為自己不法之所有之常
業詐欺犯意，於九十四年十二月三十日中午十二時許，撥打電話
予吳麗朱，詐稱係其友人「阿珠」，並謊稱欲向吳麗朱調借款項
，致吳麗朱陷於錯誤，依詐騙集團成員之指示匯款八萬元至上開
謝志松之帳戶內，旋遭詐騙集團成員提領一空等情。但此部分之
犯罪事實，未據檢察官起訴，何以得併為審理？且該1.2.部分，
均係廖宏堂將其個人之郵局、銀行帳戶賣與詐騙集團之成員，另
3.部分之謝志松帳戶，亦係由廖宏堂取得後出售與詐騙集團，與
甲○○、乙○○究竟有何關聯而可認屬其二人犯罪行為之一部？
原判決理由均未說明，顯有理由不備之違法。(二)科刑判決所認定
之事實，與所採之證據，不相適合，即屬證據上理由矛盾，其判
決當然為違背法令。原判決認定被害人劉常光受詐欺匯款十五萬
元至前述廖宏堂在台中市○○路郵局第00000000000
000號帳內，係以劉常光之警詢陳述為依據，然依原判決理由
乙、壹之五所載劉常光之陳述，其係依詐騙集團成員之指示，分
別匯款二萬元、二十三萬元至000000000000000
00號帳戶（雲林縣口湖鄉口湖郵局）及0000000000
0000000號帳戶等情。原判決既採其證言，為認定該部分
犯罪事實之依據，但所認定之事實，就匯款之帳號及金額，與劉
常光所述，均有不符，難謂無理由矛盾之違法。以上或為上訴意
旨所指摘，或為本院得依職權調查之事項，應認原判決此部分有
撤銷發回更審之原因。
二甲○○詐欺取財部分：
按刑事訴訟法第三百七十六條所列各罪之案件，經第二審判決者
，不得上訴於第三審法院，法有明文。本件甲○○另因詐欺取財
案件（原判決事實二部分），原審係依刑法第三百三十九條第一
項論處罪刑，核屬刑事訴訟法第三百七十六條第四款之案件。依
首開說明，既經第二審判決，自不得上訴於第三審法院，甲○○
猶就該部分提起上訴，顯為法所不許，應予駁回。
據上論結，應依刑事訴訟法第三百九十五條前段、第三百九十七
條、第四百零一條，判決如主文。
中    華    民    國  九十七  年    十    月    九    日
                      最高法院刑事第十二庭
                          審判長法官  石  木  欽
                                法官  陳  世  淙
                                法官  洪  佳  濱
                                法官  呂  丹  玉
                                法官  段  景  榕
      本件正本證明與原本無異
                                      書  記  官
中    華    民    國  九十七  年    十    月   十七   日
                                                      Ｑ


司法院資訊處製作；財團法人民間司法改革基金會備份。
